【裁判字號】    96,訴,425
【裁判日期】    970215
【裁判案由】    損害賠償
【裁判全文】
臺灣彰化地方法院民事判決  96年度訴字第425號
原      告  丁  ○
訴訟代理人  許盟志律師
被      告  丙○○
訴訟代理人  庚○○
被      告  戊○○
上二人共同訴訟代理人
            朱坤棋律師
複代理人    王素珍律師
            乙○○
上列當事人間請求侵權行為損害賠償事件，本院於民國97年1月
29日言詞辯論終結，茲判決如下：
    主      文
被告應給付原告新台幣260,100元及自民國95年8月22日起至清償
日止，按年息百分之五計算之利息。
原告其餘之訴駁回。
訴訟費用由被告負擔5分之1，餘由原告負擔。
本判決原告勝訴部分，得假執行。但被告如以新台幣260,100元
為原告預供擔保後，得免為假執行。
原告其餘假執行之聲請駁回。
    事實及理由
一、按訴狀送達後，原告不得將原訴變更或追加他訴。但被告同
    意，或擴張或減縮應受判決事項之聲明，不在此限。被告於
    訴之變更或追加無異議，而為本案之言詞辯論者，視為同意
    變更或追加，民事訴訟法第255條第1項第1、3款、第2項分
    別定有明文。本件原告原請求被告應給付原告新台幣（下同
    ）81萬元，及自民國95年7月31日起至清償日止，按年息百
    分之20計算之利息。訴狀送達後，以書狀將利息部分變更為
    自95年8月21日起至清償日止，按年息百分之5計算之利息。
    嗣於97年1月29日言詞辯論期日又將本金部分之聲明變更為
    1,182,900元，核屬擴張、減縮應受判決事項之聲明，且被
    告於訴之變更無異議而為本案之言詞辯論，視為同意，核與
    首揭規定相符，應予准許。
二、本件原告主張被告於95年7月間將原告所有置放於坐落彰化
    縣二水鄉○○段823地號土地（下稱系爭土地）上之茶盤石
    材及級配砂石毀損、剷平，為此依侵權行為之法律關係，提
    起本件訴訟，並聲明被告應給付原告1,182,900元，及自95
    年8月21日起至清償日止，按年息百分之5計算之利息，訴訟
    費用由被告負擔，願供擔保請准宣告假執行。
三、被告則否認原告主張之事實，並以系爭土地為被告共有，面
    積達16,171.44平方公尺，其中部分土地長期遭原告及訴外
    人甲○○無權占用，放置石材及雜物，原告因不滿被告請求
    返還土地，而藉故誣指被告損壞其石材，要求被告給付搬遷
    費，至今部分系爭土地仍由原告無權占用中，足證無原告所
    謂其石材遭被告損壞之情事。又該砂石縱認為原告之夫於十
    餘年前購入，於原告之夫死亡後，屬其全體繼承人公同共有
    ，應由全體繼承人起訴始為合法云云置辯。並聲明原告之訴
    及假執行之聲請駁回，訴訟費用由原告負擔，如受不利判決
    ，願供擔保請准免為假執行。
四、經查系爭土地為被告共有，因原告無權占有並塔蓋鐵皮屋，
    及放置石材、石材加工品等物，業經被告依民法第767條及
    第821條等規定，訴請法院判決原告應拆除、清除地上物，
    並返還土地確定，及由被告僱工填土整地等事實，為兩造所
    不爭執，並經調閱本院96年度訴字第7號返還土地民事卷屬
    實。
五、按當事人主張有利於己之事實者，就其事實有舉證之責任，
    民事訴訟法第277條前段定有明文。原告主張被告毀損其茶
    盤石材及剷平砂石，已為被告否認，原告自應就此有利之事
    實負舉證責任。經查原告曾占用系爭土地放置石材、石材加
    工品等物之事實，已如上述。復查96年6月28日履勘現場時
    ，證人己○○具結證稱，95年時我有看到挖土機在挖，快要
    挖結束時我才看到挖土機把砂石填土，當時所堆砂石超過1
    人高，也有看到挖土機將茶盤石材毀損，挖土機有破壞一些
    茶盤，被破壞的茶盤約70塊；證人謝其祥亦具結證稱，被告
    丙○○叫我來整地，我叫挖土機來，我也有來巡視，現場有
    一些砂石，我在整地時連同砂石及雜物推平整地，數量多少
    我不知道等語。證人甲○○於96年10月2日言詞辯論期日並
    結證稱，我於89年2月開始向原告租鐵皮屋，經營石材加工
    ，原告之前也是在經營石材加工，原告曾經向系爭土地的共
    有人承租部分土地，放石頭，也有割好的半成品，置放在空
    地，（當場由證人在96年度訴字第7號判決附圖註記位置）
    ，半成品數量1、2百個，約有十幾排，1排約有十幾片，石
    材價格看面積、重量，半成品外還有砂石，砂石數量我不清
    楚，原告說是他的，有人曾經要偷，他曾經報警。被告整地
    時，曾經損壞半成品，數量我不清楚。半成品是集中一起的
    ，當時他請我將半成品石材堆置到後面即現在的位置集中，
    後來被告整地後，沒有毀損的部分原告請我移到別的位置，
    毀損的部分大概有5、60片左右。至少約18萬元等語。互核
    上開證人所證，被告確將原告所有茶盤石材毀損，並將砂石
    剷平，應堪認定。
六、原告主張被告將其所有茶盤石材毀損，並將砂石剷平，已如
    上述。關於毀損茶盤石材之數量及價值部分，原告主張每塊
    6,000元，並提出彰化縣石硯雕刻協會具名之證明書為證，
    惟均為被告否認，尚難遽信。而毀損茶盤石材之數量大概5
    、60片，至少約18萬元之事實，業經證人甲○○結證明確，
    按證人甲○○經營石材加工，應具相當之專業，並經原告聲
    請到庭具結，所證應客觀可信。至原告主張被告剷平之砂石
    部分，原告原主張為60車，每車15立方公尺，計900立方公
    尺，每立方公尺500元，亦為被告否認，經兩造合意送請華
    聲企業發展鑑定顧問有限公司（下稱華聲公司）鑑定結果，
    依原告指示範圍之砂石數量為2,743立方米，被告指示範圍
    之砂石數量為267立方米，而43噸10輪拖之砂石車約可載12-
    22米之級配或砂石，35噸之砂石車約可載8-15米之級配或砂
    石，有鑑定報告書可稽。互核雙方指示範圍之砂石數量相差
    2,476立方米，而原告指示範圍之砂石數量2,743立方米，以
    43噸10輪拖之砂石車約可載12-22米計算，約達229-125車，
    若以35噸之砂石車約可載8-15米計算，更達343-183車，均
    與原告原主張之60車，每車15立方公尺，計900立方公尺之
    數量差距甚大，顯不相當。而華聲公司鑑定報告書18頁，砂
    石車噸位是91年以後的規格，在此之前砂石車的載運都是以
    5輪的拼裝車為準，容量約4立方米左右等情，並經被告陳明
    在卷。而依被告指示範圍之砂石數量267立方米，以5輪的拼
    裝車容量約4立方米計算結果，約為68車。按原告對其主張
    之砂石數量，迄未能提出任何單據證明，其於96年6月28 日
    履勘現場時並陳稱，砂石是我於84年買的，我買60車（嗣改
    稱100多車，60車是用剩的），出賣人及出賣資料均不知道
    也查不到，當初是為填系爭土地，當時只填一部分，其他沒
    使用等語。參以原告未能提出砂石數量、或每車15立方米之
    單據或證明，及其原主張60車，且係用餘數量等情，益證被
    告剷平之砂石數量依其指示範圍之數量為267立方米，允屬
    可信。又關於砂石之價格，雖據原告提出財團法人台灣營建
    研究院發行之營建物價資料供參，惟其為碎解洗選加工場加
    工處理後成品價格，而系爭土方除所謂級配外，尚有部分建
    築廢棄物，如磚塊、柏油等，故其價格若單純記為級配、土
    方或廢土恐有失公平，故依其比例分析價格應較為公平經鑑
    定結果，每立方米為300元等情，亦有鑑定報告書可考，自
    屬客觀可信，原告主張為500元云云，尚無可採。經計算結
    果，被告剷平之砂石價值應為80,100元。
七、按因故意或過失，不法侵害他人之權利者，負損害賠償責任
    。數人共同不法侵害他人之權利者，連帶負損害賠償責任。
    不能回復原狀或回復顯有重大困難者，應以金錢賠償其損害
    。民法第184條第1項前段、第185條第1項及第215條分別定
    有明文。按被告不法毀損原告所有之茶盤石材60塊，價值18
    萬元，剷平砂石數量267立方米，每立方米300元，價值80,1
    00元等情，業如上述。又本件損害賠償事件，兩造曾於95年
    8月21日在彰化縣二水鄉調解委員會調解，因雙方意見不一
    致調解不成立之事實，有調解筆錄在卷可稽。從而，原告依
    侵權行為法律關係，請求被告給付260,100元及自該調解期
    日之翌日即95年8月22日起至清償日止，按年息百分之5計算
    之法定遲延利息，為有理由。逾此範圍請求即屬無據，應予
    駁回。
八、本判決原告勝訴部分，所命被告給付之金額未逾50萬元，應
    依民事訴訟法第389第1項第5款依職權宣告假執行。又被告
    陳明願供擔保聲請宣告免為假執行，經核與規定相符，並酌
    定相當之擔保金額予以宣告之。原告其餘假執行之聲請，因
    訴之駁回而失所附麗，應予駁回。
九、本件事證已臻明確，兩造其餘攻擊、防禦方法經審酌後，均
    與判決結果不生影響，爰不予審究。
十、訴訟費用負擔之依據：民事訴訟法第79條、第85條第1項前
    段。
中    華    民    國    97    年     2    月    15    日
                  民事第一庭    法  官  羅培昌
以上正本係照原本作成。
如不服本判決，應於判決送達後20日內向本院提出上訴狀。
中    華    民    國    97    年     2    月    15    日
                                書記官  沈淑媛


司法院資訊處製作；財團法人民間司法改革基金會備份。
